臺灣彰化地方法院刑事判決　　　　　　　99年度訴字第1296號
公　訴　人　臺灣彰化地方法院檢察署檢察官
被　　　告　邱南熒
上列被告因搶奪等案件，經檢察官提起公訴（99年度偵字第8366
號），本院合議庭裁定由受命法官獨任進行簡式審判程序判決如
下：
    主      文
邱南熒犯搶奪未遂罪，累犯，處有期徒刑壹年陸月。
    事實及理由
一犯罪事實：
  (一)邱南熒曾因施用毒品案件，經臺灣屏東地方法院以91年度易
    字第1196號判決處有期徒刑7月確定，於民國94年5月5日執
    行完畢。再因施用毒品案件，經同院以95年度易字第167號
    判決處有期徒刑1年2月確定，及以95年度訴字第1036號判決
    處有期徒刑1年8月確定，續由同院以96年度聲減字第886號
    裁定減為有期徒刑7月、8月、3月15日，並就合於定應執行
    刑之其中2罪定應執行刑有期徒刑10月確定，於97年4月29日
    假釋期滿執行完畢，仍不知悔改。
  (二)邱南熒於99年9月4日下午，因另案為警緝獲，解送本院訊問
    ，惟其已懷孕7月，經裁定限制住居後釋放。於同日晚上6時
    53分許，邱南熒途經彰化縣北斗鎮地○路479號前，適李香
    蘭駕駛車牌號碼6Q-0023號自用小貨車，停放路旁，尚未熄
    火且鑰匙仍在，下車在旁等候小孩，邱南熒見有機可乘，竟
    基於意圖為自己不法所有之搶奪犯意，趁李香蘭不及防備之
    際，進入車內駕駛座並關上車門，將小貨車開走。李香蘭回
    頭發現，趴在車窗上，出手握住方向盤阻止，詎邱南熒明知
    李香蘭已有阻止動作，如駛離原地，將造成李香蘭跌落受傷
    ，竟仍不違背其本意，於搶奪實行中且尚未得手之際，基於
    傷害之犯意，出手撥開李香蘭之手，隨即踩油門往前行駛，
    致李香蘭跌落，受有左手肘、左手小指、左足踝及腹部挫傷
    等傷害。惟因邱南熒係初次駕駛該車，情急之下，乃不慎擦
    撞停放路旁之另2輛汽車，於倒車時，又撞及騎樓，小貨車
    動彈不得，始未搶奪得手，而為警據報到場逮捕。
  (三)案經李香蘭訴由彰化縣警察局北斗分局報告臺灣彰化地方法
    院檢察署檢察官偵查起訴。
二證據：
  (一)被告邱南熒於本院坦承不諱之自白。
  (二)證人李香蘭、李明發於警詢、檢察官偵查中之證述。
  (三)卷附之警員職務報告、贓物認領保管單、照片、診斷證明書
    、車籍資料、道路交通事故現場圖、小貨車維修收據。
三論罪科刑：
  (一)核被告所為，係犯刑法第325條第3項、第1項之搶奪未遂罪
    及第277條第1項之傷害罪。按搶奪之既、未遂，應以所搶之
    物已否移入行為人自己實力支配之下為判斷標準，而已否移
    入實力支配之下，應考量行為人對於客體之掌握程度。被告
    搶奪之客體為體積龐大之汽車，雖其已進入駕駛座，開始操
    控汽車，並撥開告訴人李香蘭致其跌落，然被告因性能不熟
    ，情急之下，復擦撞他車，後又於倒車時卡在騎樓，而未駛
    離案發現場，尚難謂已將該車移入自己實力支配之下，自應
    論以未遂犯，公訴意旨漏未斟酌此點，而認被告係犯刑法第
    325條第1項之搶奪既遂罪，尚有未洽（惟僅既、未遂犯罪狀
    態之不同，無庸依刑事訴訟法第300條變更其起訴法條）。
    次按客觀上具有數行為外觀之犯罪應如何論罪，在犯罪態樣
    不同及所侵害法益數不同之情況下，宜審酌犯罪行為人犯罪
    之決意及時間之差距、空間之緊密與否，所侵害之法益數等
    綜合判斷，同時更應避免產生刑罰過重之不合理現象。被告
    出手撥開告訴人之手，致其受傷，既意在排除搶奪之障礙，
    且當時搶奪行為尚未實行終了，是搶奪與傷害行為之時空緊
    密，並均侵害同一人之法益，觸犯構成要件不同之罪名，應
    依刑法第55條想像競合犯規定，從一重之搶奪未遂罪論處，
    公訴意旨認應分論併罰，亦有誤會。查被告曾因施用毒品案
    件，經臺灣屏東地方法院以91年度易字第1196號判決處有期
    徒刑7月確定，於94年5月5日執行完畢；再因施用毒品案件
    ，經同院以95年度易字第167號判決處有期徒刑1年2月確定
    ，及以95年度訴字第1036號判決處有期徒刑1年8月確定，續
    由同院以96年度聲減字第886號裁定減為有期徒刑7月、8月
    、3月15日，並就合於定應執行刑之其中2罪定應執行刑有期
    徒刑10月確定，於97年4月29日假釋期滿執行完畢，此有臺
    灣高等法院被告前案紀錄表在卷可按，其受有期徒刑之執行
    完畢，5年內故意再犯本案有期徒刑以上之罪，為累犯，應
    依刑法第47條第1項規定加重其刑。被告已著手實行搶奪，
    而未至取得財物之結果，為未遂犯，應依刑法第25條第2項
    減輕其刑，並與前開加重其刑部分，依刑法第71條第1項先
    加後減。爰審酌被告素行不佳，所犯已造成告訴人財物損失
    及身體受傷，於另案緝獲釋放之同日再犯本案，藐視法令，
    手段囂張，惡性非淺，本院審理中一度逃匿，有通緝書可憑
    ，惟到案後尚能坦白認錯，告訴人傷勢不重及其他一切情狀
    ，量處如主文所示之刑，以資儆懲。
  (二)如不服本判決，得於判決送達後10日內向本院提出上訴狀，
    上訴於上級法院（應敘述具體理由，並附繕本，上訴狀勿逕
    送上級法院）。告訴人或被害人對於判決如有不服具備理由
    請求檢察官上訴者，其上訴期間之計算係以檢察官收受判決
    正本之日期為準。
  (三)依刑事訴訟法第273條之1第1項、第299條第1項前段，刑法
    第325條第3項、第1項、第277條第1項、第55條、第47條第1
    項、第25條第2項，刑法施行法第1條之1，判決如主文。
本案經檢察官趙冠瑋到庭執行職務。
中    華    民    國   100    年    3     月    15    日
                  刑事第四庭  法  官      廖政勝
以上正本證明與原本無異。
中    華    民    國   100    年    3     月    15    日
                              書記官      莊何江
附錄：
刑法第277條第1項
傷害人之身體或健康者，處3年以下有期徒刑、拘役或1千元以下
罰金。
刑法第325條
意圖為自己或第三人不法之所有，而搶奪他人之動產者，處6 月
以上5年以下有期徒刑。
因而致人於死者，處無期徒刑或7年以上有期徒刑，致重傷者，
處3年以上10年以下有期徒刑。
第1項之未遂犯罰之。